臺灣橋頭地方法院民事裁定　　　　　 110年度執事聲字第56號
異　議　人　盟諭股份有限公司

法定代理人　洪泯琪　

相　對　人　杰鵬機械工程股份有限公司

法定代理人　黃于真　
相　對　人　洋基工程股份有限公司


法定代理人　賴有忠　
相　對　人　華邦電子股份有限公司

法定代理人　焦佑鈞　
上列當事人間聲請交付機械設備強制執行事件，異議人對於本院
司法事務官民國110 年9 月6 日110 年度司執字第35522 號裁定
聲明異議事件，本院裁定如下：
    主  文
異議駁回。
    事實及理由
一、異議意旨略以：本件司法事務官未就伊之異議，另為適當處
    分，亦未將本件送法院裁定，逕行駁回伊強制執行之聲請，
    已明顯違反民事訴訟法第240 條之4 第2 項規定。且本件並
    無程序無法進行之虞，裝設於相對人華邦電子股份有限公司
    （下稱華邦電公司）建物上之附條件買賣標的物並非建物之
    重要成分，且均係以明管方式裝設，無非經毀損或變更建築
    物之性質不能分離之情形，無民法第811 條規定之適用。縱
    認已附合於建物，依動產擔保交易法第4 條之1 規定，因動
    產擔保債權之效力及於附合物，司法事務官即應就建物部分
    併同執行等語。聲明：㈠原裁定廢棄。㈡上開廢棄部分，請
    求准許異議人取回已裝設於建物之附條件買賣標的物。
二、按執行名義係命債務人交付一定之動產而不交付者，執行法
    院得將該動產取交債權人，強制執行法第123 條第1 項定有
    明文。動產交付，指將債務人對標的物動產之直接占有，歸
    於債權人，債務人不履行交付者，執行法院得以強制力將標
    的物取交債權人。次按強制執行程序如有左列情形之一，致
    不能進行時，執行法院得以裁定駁回其強制執行之聲請，並
    於裁定確定後，撤銷已為之執行處分：一、債權人於執行程
    序中應為一定必要之行為，無正當理由而不為，經執行法院
    再定期限命為該行為，無正當理由逾期仍不為者，強制執行
    第28條之1 第1 款亦定有明文。蓋民事強制執行程序之進行
    恆須債權人為一定之行為，如債權人之預納執行費用，引導
    執行人員前往查封、鑑價、定期拍賣財產‥‥‥公告、登報
    等均是，債權人若不為此一定行為，執行程序自難開始進行
    或續行，執行法院自得依前開規定駁回債權人強制執行之聲
    請。
三、經查：
  ㈠盟諭股份有限公司（下稱盟諭公司）以與債務人杰鵬機械工
    程股份有限公司（下稱杰鵬公司）間之附條件買賣契約逕自
    強制執行約款及動產擔保交易法第28條等規定向本院聲請強
    制執行取回占有標的物，經本院以110 年度司執字第35522
    號執行事件繫屬後，於110 年8 月2 日至現場執行，經司法
    事務官確認執行標的，並諭知噴漆辨識准予取交及應於當週
    完成搬運以終結取交執行程序之事實，有執行筆錄在卷可參
    （司執卷第101 至103 頁背面）。盟諭公司於110 年8 月2
    日之翌日至110 年8 月7 日止，均未與華邦電公司或洋基工
    程股份有限公司（下稱洋基公司）聯繫取回材料事宜，經洋
    基公司於110 年8 月9 日向執行處陳報上情，經司法事務官
    以110 年8 月22日橋院嬌110 司執育字第35522 號函檢附洋
    基公司陳報狀請盟諭公司於文到5 日內向洋基公司領回110
    年8 月2 日指定取回附條件買賣物品，並於領回後提出證明
    文書到院，該通知於110 年8 月13日送達盟諭公司（司執卷
    第266 頁），惟盟諭公司並未進行亦未回覆。司法事務官再
    以110 年8 月20日橋院嬌110 司執育字第35522 號執行命令
    ，通知盟諭公司本院定於110 年8 月27日赴現場執行搬移
    110 年8 月2 日執行時已確認之得取交之附條件買賣物品，
    然盟諭公司收受通知後未遵期到場，並以洋基公司、華邦電
    公司拒絕將玻璃帷幕拆除，致盟諭公司無法將取交之附條件
    買賣物品取回，再主張本院司法事務官應選擇命洋基公司、
    華邦電公司將玻璃帷幕拆除或將得取交之附條件買賣物品運
    出並交予盟諭公司，暨由洋基公司、華邦電公司支付相關費
    用等節，亦有上開陳報狀、通知函、執行命令、異議狀附於
    執行卷可參，是上開事實亦堪以認定。
  ㈡本件之執行名義取回占有系爭標的物，而依110 年8 月2 日
    現場執行情形所示，大部分材料業經裁剪後置放於廠區，有
    現場照片可稽，盟諭公司經本院司法事務官諭知於一週內完
    成取交，盟諭公司僅需出具人力即可搬運，盟諭公司未遵期
    到場搬運，核屬應為一定必要之行為不為。盟諭公司雖稱洋
    基公司、華邦電公司不將玻璃帷幕拆除而無法完成取交等語
    ，然本件經司法事務官現場執行時確認執行標的物所在之建
    物工地，有可進出之通道與門可供搬運通行之用，而無拆除
    玻璃帷幕之必要。而本件執行標的物既得由建物通道及門搬
    入，即無無法搬出之理，盟諭公司此部分主張，並無可採。
    又本件依原司法事務官指示取交之執行程序，既僅需盟諭公
    司遵期到場搬運即可完成，則非杰鵬公司應為一定行為而不
    為，而需改以命洋基公司、華邦電公司代為履行之情形，亦
    無盟諭公司所稱需改以由第三人洋基公司、華邦電公司代為
    履行之必要，且洋基公司、華邦電公司均非債務人，更無由
    第三人洋基公司、華邦電公司支付本件執行費用之依據。本
    院司法事務官復於110 年8 月27日、110 年9 月3 日通知盟
    諭公司到場進行執行取交，然盟諭公司均執前詞而未到場，
    足認盟諭公司確有應為一定必要之行為，無正當理由而不為
    ，經執行法院再定期限命為該行為，無正當理由逾期仍不為
    。故司法事務官依強制執行法第28條之1 規定，駁回盟諭公
    司之異議，並非無據。
  ㈢盟諭公司雖主張本件並無程序無法進行之虞，並主張本件裝
    設於華邦電公司建物之標的非建物之重要成分，應准許盟諭
    公司取回；縱屬重要成分亦應依動產擔保交易法第4 條之1
    規定，准就建物部分併同執行等語。惟：
  ⑴按動產因附合而為不動產之重要成分者，不動產所有人取得
    動產所有權，民法第811 條定有明文。動產因附合而為不動
    產之重要成分者，不動產所有人，取得動產所有權。準此，
    動產附合於不動產後，須已成為不動產之重要成分，始有附
    合之問題。此項附合，須其結合具有固定性、繼續性，應依
    其經濟目的、社會一般交易通念及其他客觀狀況認定之，不
    能僅憑物理上之觀察為判斷依據（最高法院102 年台上字第
    2420號判決意旨參照）。而所謂重要成分，則係指兩物結合
    後，非經毀損或變更其物之性質，不能分離者而言，且此種
    結合，並以非暫時性為必要。倘不經毀損即輕易可與系爭房
    屋分離，而不失其獨立性，又於其經濟價值及使用效能不生
    影響者，自無因附合而成為系爭房屋之重要成分可言（最高
    法院87年度台上字第722 號裁判要旨參照）。如與不動產結
    合並具有固定性及繼續性，且係在圓滿不動產之使用功能，
    如予分離，將減損其效用及價值者，應認已附合於不動產，
    其所有權自應由不動產所有權人取得。再依社會通常觀念，
    構造物係屬維持建築物安全所必要之支柱、屋頂、外牆、承
    重牆、或為公共樓梯間、消防設備、電梯間、機電室、公共
    大門、走廊、水塔等使用者，在構造上及使用上均不具有獨
    立性，且有固定持續圓滿不動產之使用功能。
  ⑵盟諭公司出售予杰鵬公司之消防及排水管件材料經杰鵬公司
    用於洋基公司轉包華邦公司為消防配管工程（栓箱、灑水、
    泡沫、氣體滅火）及給水及衛生排水工程之施作，部分相關
    管件並用於O 棟紅色消防管線之事實，有盟諭公司110 年7
    月12日瑞豐郵局243 、244 號存證信函、杰鵬公司與洋基公
    司工程合約書、執行筆錄、現場照片可佐（執行卷第18至22
    頁、第58至99頁、第101 至第103 頁、本院卷證物照片卷）
    ，上開事實堪以認定。
  ⑶次按消防法所定各類場所之管理權人對其實際支配管理之場
    所，應設置並維護其消防安全設備，消防法第6 條第1 項定
    有明文。本件華邦電公司O 棟紅色消防管線雖以明管方式安
    裝於O 棟廠房內，然其範圍遍布廠區，有現場照片在卷可參
    。因消防安全設備乃工廠場所應設置之設備，則上開廠房之
    消防管線以明管方式安裝，尚無須毀損房屋本體，即可拆卸
    ，然依消防法之規定可知，消防安全設備乃各工廠必須設置
    之重要設備，O 棟紅色消防管線既已經安裝於O 棟廠房內，
    附合成為O 棟廠房之重要成分，如自O 棟廠房分離，將減損
    O 棟廠房之功能及價值、效用，依前開規定，設置於O 棟廠
    房為該廠房之消防設施已成為O 棟廠房之一部分，應由O 棟
    廠房所有權人取得所有權，即可認定。盟諭公司僅因該等管
    線係明管方式安裝，拆卸尚非需破壞廠房本體，即認非該廠
    房之重要成分，忽略該消防管線之效能，安裝後為O 棟廠房
    之重要成分一節，並非可採。
  ⑷再按動產擔保交易之標的物，有加工、附合或混合之情形者
    ，其擔保債權之效力，及於加工物、附合物或混合物。但以
    原有價值為限，動產擔保交易法第4 條之1 固定有明文。然
    依動產擔保交易法第4 條之1 立法理由所載：標的物經加工
    、附合或混合後，擔保債權效力所及之範圍如何，宜作原則
    性規定。爰參照民法第812 、813 及814 條暨美國動產擔保
    交易法等修正例，增訂本條，以使經設定擔保之動產，其債
    務人仍得充分享有使用收益之權，以增加擔保交易標的物之
    價值，兼謀有效確保債權人之債權等語。可見本條規範效力
    在動產擔保交易之債權人與債務人間動產擔保交易之標的物
    ，為使債務人得充分享有使用收益之權，以增加擔保交易標
    的物之價值，於債務人就動產擔保交易之標的為加工、附合
    或混合後取得動產擔保交易標的之所有權時，債權人得以原
    有價值就加工、附合或混合後之加工物、附合物或混合物取
    償。本件系爭執行標的物附合為華邦電公司工廠之重要成分
    ，由系爭建物所有權人華邦電公司取得系爭執行標的物之所
    有權，因華邦電公司並非本件債務人，非動產擔保交易法第
    4 條之1 規範之對象，堪以認定，盟諭公司主張其得依上開
    規定取償等語，於法未合，亦非可採。
  ⑸綜上所述，本件已附合在華邦電公司廠房之標的物部分，因
    所有權附合於不動產上，盟諭公司喪失該部分標的物所有權
    ，自無請求返還之權利。又未附合在華邦電公司廠房之標的
    物部分，因需盟諭公司經司法事務官命為一定必要之行為，
    盟諭公司無正當理由而不為，經司法事務官再定期限命為該
    行為，盟諭公司仍無正當理由逾期仍不為，致不能進行，司
    法事務官因此裁定駁回盟諭公司強制執行之聲請，並無不當
    ，堪以認定。
四、綜上所述，本件司法事務官並無違反民事訴訟法第240 條之
    4 第2 項規定之情事，且因認盟諭公司未配合執行依強制執
    行法第28條之1 規定，駁回盟諭公司強制執行之聲請及異議
    ，核無違誤，盟諭公司異議意旨仍執前詞指摘原裁定不當，
    為無理由，應予駁回。
五、據上論結，本件異議為無理由，裁定如主文。
中    華    民    國   111    年    2     月    23    日
                  民事第二庭  法  官  謝文嵐
正本係照原本作成。
如對本裁定抗告須於裁定送達後10日內向本院提出抗告狀，並繳
納裁判費新臺幣1,000元。
中    華    民    國   111    年    2     月    23    日
                              書記官  簡鴻雅